臺灣高等法院民事判決　　　　　　　　 96年度上易字第472號
上　訴　人　丁○○
　　　　　　丙○○
兼共同訴訟
代　理　人　甲○○
被上訴人　　第一商業銀行股份有限公司
法定代理人　乙○○
訴訟代理人　陳柏廷律師
　　　　　　蔡岳泰律師
上列當事人間，因清償借款事件，上訴人對於中華民國96年3 月
30日臺灣臺北地方法院96年度訴字第74號第一審判決提起上訴，
經本院於96年10月9日言詞辯論終結，判決如下：
    主      文
上訴駁回。
第二審訴訟費用由上訴人等連帶負擔。
    事實及理由
一、被上訴人起訴主張：上訴人丁○○、丙○○、甲○○分別於
    民國 (以下同)87 年4月13日、89年5月23日應訴外人及鋒廣
    告事業有限公司 (以下稱及鋒公司) 之邀，於及鋒公司向被
    上訴人貸款新臺幣 (以下同) 200 萬元限額內為連帶保證人
    ，與被上訴人簽訂保證書；93年11月8 日及鋒公司又邀上訴
    人甲○○為連帶保證人向被上訴人借款200萬元，簽立借據2
    紙 (93年11月5日簽立借據、同月8日為利息起算日)， 約定
    借款期間為3年，利息按年利率6.52%計算，分36期平均攤還
    ，未依約清償本息，除按約定利率計付遲延利息外，逾期6
    個月以內，另按約定利率10%，逾期超過六個月， 按約定利
    率20%加付違約金。詎及鋒公司未能按月攤還本息，依91年8
    月9日所簽訂約定書第5條、及第6條之約定， 已喪失期限利
    益，借款應視為全部到期，目前尚欠本金976,500元， 履經
    催討均未獲清償；為此，爰依消費借貸及連帶保證契約之約
    定，請求上訴人等應連帶給付976,500元本息、 違約金之判
    決。對於上訴人等之上訴所為答辯聲明：(一)上訴駁回。(
    二)第二審訴訟費用由上訴人等連帶負擔。
二、上訴人等則以：被上訴人所提出87年4月13日、89年5月23日
    之保證書，係保證1筆200萬元之貸款，而非保證6年、或8年
    後2筆合計200萬元之貸款；且被上訴人所提出約定書、保證
    書上之簽章均非真正。即使上訴人甲○○簽訂保證書，惟保
    證書上未列債務人及鋒公司，對於及鋒公司所負債務，自不
    負清償責任等語為抗辯；對於原法院之判決聲明不服，提起
    上訴，其聲明為：(一)原判決不利於上訴人部分廢棄。(二)
    前項廢棄部分，被上訴人在第一審之訴駁回。(三)第一、二
    審訴訟費用由被上訴人負擔。
三、被上訴人主張上訴人丁○○、丙○○、甲○○分別於87 年4
    月13日、89年 5月23日應訴外人及鋒公司之邀，於及鋒公司
    向被上訴人貸款 200萬元限額內為連帶保證人，與被上訴人
    簽訂保證書；93年11月 5日及鋒公司又邀上訴人甲○○為連
    帶保證人向被上訴人借款200萬元，簽立借據2紙，約定借款
    期間為3年，利息按年利率6.52%計算，分36期平均攤還，未
    依約清償本息，除按約定利率計付遲延利息外，逾期 6個月
    以內，另按約定利率10%，逾期超過六個月，按約定利率20%
    加付違約金。詎及鋒公司未能按月攤還本息，依91年8月9日
    所簽訂約定書第5條、及第6條之約定，已喪失期限利益，借
    款應視為全部到期，目前尚欠本金 976,500元，履經催討均
    未獲清償等事實，已為上訴人等於原法院96年 3月16日言詞
    辯論期日具狀不爭執，有上訴人等提出之民事答辯狀在卷(
    原審訴字卷第94至96頁)足稽，且有被上訴人提出借據2紙、
    保證書、約定書、被上訴人放款(單筆授信)攤還及收息記錄
    查詢單等影本在卷(原審訴字卷第39至55頁、第75至79-1頁)
    為憑；被上訴人主張之上開事實，應堪信為真實。
四、上訴人丁○○、丙○○，嗣後於原法院、本院否認87年4月1
    3日保證書上簽名、印文之真正，及上訴人甲○○以89年5月
    23日保證書上未列及鋒公司，對於及鋒公司之債務不負保證
    責任等語為抗辯；惟查上訴人等於96年 3月16日所提出之民
    事答辯狀，所為「檢視原告所提供之事證 (原始契約、還款
    紀錄)，赫然發覺『原告將被告等所保證之借款』(甲○○：
    89.5.23、丁○○：87.4.13、張文華：87.4.13 )與93.11.8
    之借款混為一談，張冠李戴，…」之陳述，對於上訴人等確
    有分別於87年4月13日、89年5月23日為及鋒公司向被上訴人
    借款之擔保之事實，未予爭執，且上訴人甲○○對於保證書
    上簽名之真正亦不爭執；至於上訴人丁○○、丙○○否認保
    證書上簽名、印文之真正，惟查上訴人丁○○、丙○○於96
    年 7月25日到場具結之簽名，其運筆方式、筆鋒核與保證書
    、約定書上之簽名相同，其等嗣後否認簽名、印文之真正，
    顯係臨訟卸責飾詞，不足為憑。
五、上訴人等又以被上訴人所提出之保證書，上訴人等係保證一
    筆200萬元之借款，而非保證6年後、或8年後2筆合計 200萬
    元之借款等語為抗辯；惟查上訴人等所簽署之保證書，係「
    保證及鋒公司對於被上訴人所負之一切債務，以本金 200萬
    元為限額，願與債務人連帶負全部償付之責任…」，並無期
    間、借款次數之約定，上訴人等所為上開之抗辯，即無可採
    。
六、上訴人甲○○另以被上訴人所提出保證書上未列及鋒公司，
    上訴人甲○○對於及鋒公司債務，不負連帶責任等語為抗辯
    ；經查上訴人甲○○於簽署保證書，有為及鋒公司保證人之
    意思，業據上訴人甲○○於言詞辯論期日為「…當時簽立保
    證書只是為了當股東的保證而已…」之陳述，極為明確；至
    於上訴人甲○○進而為「…並非借款的保證…」之陳述，惟
    查上訴人甲○○同時尚陳述「…我只是去第一銀行拿保證書
    回去簽而已…」，對於保證書內容、文義應有所認識，其抗
    辯非借款之保證，顯係臨訟卸責飾詞，要非足取。
七、按：數人保證同一債務者，除契約另有訂定外，應連帶負保
    證責任，民法第 748條定有明文。本件上訴人等均為訴外人
    及鋒公司之連帶保證人，依民法第748 條規定，對於及鋒公
    司之債務，自應負連帶保證責任；從而，被上訴人依連帶保
    證之法律關係，請求上訴人等與原審共同被告張家毓、倪小
    銘對於及鋒公司所負債務、即976,500元本息、違約金，應
    負連帶清償責任，於法尚非無據，原法院為其勝訴判決，經
    核尚無違誤；上訴意旨仍持陳詞，任意指摘原法院之判決不
    當，求予廢棄，為無理由，應予駁回。
八、據上論結，本件上訴為無理由，依民事訴訟法第449條第1項
    、第85條第2項之規定，判決如主文。
中　　華　　民　　國　　96　　年　　10  　月　　16　　日
                    民事第五庭
                        審判長法　官　魏麗娟
　　　　　　　　　　　  　　　法　官  梁宏哲
　　　　　　　　　　　　  　　法　官  陳博享
正本係照原本作成。
不得上訴。
中　　華　　民　　國　　96　　年　　10　　月　　17　　日
　　　　　　　　　　　　　　　書記官　鄭靜如
